臺灣苗栗地方法院刑事判決
 110年度易字第485號
公  訴  人  臺灣苗栗地方檢察署檢察官
被      告  張活文


選任辯護人  何邦超律師
            何曜任律師
上列被告因恐嚇案件，經檢察官提起公訴（110年度偵字第2030
號），本院判決如下：
    主  文
張活文犯恐嚇危害安全罪，處有期徒刑貳月，如易科罰金，以新
臺幣壹仟元折算壹日。
    事  實
一、張活文因與江文福有裝潢糾紛而發生爭執，竟於民國109年7
    月21日晚間某時許，由江文福先與其妻羅淑玲一同前往張活
    文位於苗栗縣○○鄉○○村0鄰○○00○0號之住處協調，因雙方理
    論後，張活文先行駕車離開住處，而後於同日晚上約7-8時
    許，又駕車返回其上開住處時，在江文福位於苗栗縣○○鄉○○
    村○○00號住處前，因見江文福、陳文進、張活文太太、江文
    福媽媽等人在旁，且雙方早已因裝潢糾紛產生不快，故基於
    恐嚇他人生命安全之犯意，將車輛停放在江文福住處前方約
    5公尺處，隨即手持鐮刀1把自駕駛座下車，下車後見陳文進
    後，便出言稱「胖子，你要挺他嗎？」、「你要挺他，來啊
    、來啊」等語；江文福媽媽見狀趕緊擋著江文福，張活文便
    手持鐮刀1把不斷晃動，隔著江文福媽媽與江文福前前後後
    移動、持續叫囂，致江文福、陳文進因此心生畏懼；另有鄰
    居巫清雲下班回家，看到張活文手持鐮刀1把，因怕張活文
    對江文福有何傷害行為發生，亦隨即上前取下張活文手中鐮
    刀後，雙方方離開現場。
二、案經江文福訴由苗栗縣警察局移請臺灣苗栗地方檢察署檢察
    官偵查起訴。
    理  由
壹、程序部分：
一、被告以外之人於審判外之言詞或書面陳述，除法律有規定者
    外，不得作為證據，刑事訴訟法第159 條第1 項定有明文。
    查證人江文福、陳文進、羅淑玲於警詢中之證述，屬被告以
    外之人於審判外之言詞陳述，且無法律所定例外得作為證據
    之情形，並經被告及辯護人爭執無證據能力（見本院卷第57
    至58頁、第212至213頁），則該陳述對被告依法不得作為證
    據。
二、按刑事被告之詰問權，係指訴訟上被告有在審判庭盤詰證人
    之權利；偵查中檢察官訊問證人，旨在蒐集被告犯罪證據，
    以確認被告嫌疑之有無及內容，與審判中透過當事人之攻防
    ，經由詰問程序調查證人以認定事實之性質及目的有別。偵
    查中辯護人僅有在場權及陳述意見權，此觀刑事訴訟法第24
    5 條第2 項前段之規定甚明，檢察官訊問證人並無必須傳喚
    被告使其得以在場之規定，同法第248 條第1 項前段雖規定
    「如被告在場者，被告得親自詰問」，亦僅賦予該在場被告
    於檢察官訊問證人時得親自詰問證人之機會而已，被告如不
    在場，殊難期有親自詰問之可能。此項未經被告詰問之被告
    以外之人於偵查中向檢察官所為之陳述，依刑事訴訟法第15
    9 條第1 項、第159 條之1 第2 項之規定，除顯有不可信之
    例外情況外，原則上為「法律規定得為證據」之傳聞例外，
    依其文義解釋及立法理由之說明，並無限縮於檢察官在偵查
    中訊問證人之程序，應已給予被告或其辯護人對該證人行使
    反對詰問權者，始有證據能力之可言。為保障被告之反對詰
    問權，並與現行法對傳聞例外所建構之證據容許範圍求其平
    衡，證人在偵查中雖未經被告之詰問，倘被告於審判中已經
    對該證人當庭及先前之陳述進行詰問，即已賦予被告對該證
    人詰問之機會，則該證人於偵查中之陳述即屬完足調查之證
    據，而得作為判斷之依據，此有最高法院97年度臺上字第40
    5 號判決意旨可參。是依上開說明可知，在偵查中訊問證人
    ，被告或其辯護人對該證人雖未行使反對詰問權，依刑事訴
    訟法第15 9條之1 第2 項之規定，原則上屬於法律規定為有
    證據能力之傳聞證據，於例外顯有不可信之情況，始否定其
    得為證據，亦即，得為證據之被告以外之人於偵查中向檢察
    官所為之陳述，因其陳述未經被告詰問，應認屬於未經合法
    調查之證據，但非為無證據能力（此亦有最高法院96年度臺
    上字第4365號、96年度臺上字第3923號判決、97年臺上字第
    356 號判決意旨可參）。證人羅淑玲、陳文進、江文福於偵
    查中經具結之證述，並無顯有不可信之情況，且被告及其辯
    護人對於證人羅淑玲、陳文進、江文福在偵查中之證詞之證
    據能力表示無意見(僅爭執證明力)，同意作為證據使用（見
    本院第212頁），且證人羅淑玲、陳文進、江文福已分別經
    本院合法傳喚，由被告及其辯護人行使對質詰問權，完足調
    查程序，自應認證人羅淑玲、陳文進、江文福上開於偵查中
    證述，應有證據能力。
三、按刑事訴訟法第159條之5規定：「（第1項）被告以外之人
    於審判外之陳述，雖不符前4條之規定，而經當事人於審判
    程序同意作為證據，法院審酌該言詞陳述或書面陳述作成時
    之情況，認為適當者，亦得為證據。（第2項）當事人、代
    理人或辯護人於法院調查證據時，知有第159條第1項不得為
    證據之情形，而未於言詞辯論終結前聲明異議者，視為有前
    項之同意」，其立法意旨在於傳聞證據未經當事人之反對詰
    問予以核實，原則上先予排除，惟若當事人已放棄詰問或未
    聲明異議，基於證據資料愈豐富，愈有助於真實發現之理念
    ，且強化言詞辯論原則，法院自可承認該傳聞證據例外擁有
    證據能力。經查，檢察官、被告及其辯護人未對本院下述其
    餘所引用之證據表示意見，且迄至言詞辯論終結前亦未聲明
    異議，可認為均同意作為證據(見本院卷第212至213頁)，本
    院審酌該等證據之取得過程並無瑕疵，與本案待證事實間復
    具有相當之關聯性，以之為本案證據尚無不當，認為得為本
    案之證據，是依刑事訴訟法第159條之5之規定，均有證據能
    力。
四、至起訴書雖漏未就被告恐嚇被害人陳文進部分起訴，然該罪
    與起訴之被告涉犯恐嚇被害人江文福部分，有想像競合犯之
    裁判上一罪關係，為起訴效力所及，本院自應一併予以審理
    ，附此敘明。
貳、實體部分：
一、訊據被告張活文固不否認與江文福有裝潢糾紛而發生爭執，
    並於上開時間，有於證人江文福住處前持鐮刀下車之行為，
    惟矢口否認有何恐嚇犯行，並辯稱：這件事情已經和解了，
    是裝潢糾紛引起，那天晚上其要回家路上經過他家，圍了一
    大堆人擋住不讓其回家，其車上剛好有一支鐮刀，其為了自
    保拿出來，其只有拿著鐮刀問他們要做什麼，沒有拿鐮刀追
    逐江文福說「我要你的命」，其沒有追趕，也沒有走過去靠
    近他，其站在原地，有在現場拿鐮刀，但是沒有追趕沒有恐
    嚇，其拿刀跟對方談話(後又改稱其沒有拿刀跟對方對話)，
    後來刀被巫清雲拿走，其就回家了云云(見本院卷第31至33
    頁、第214至217頁)；另其辯護人並為其辯護稱：告訴人、
    陳文進、羅淑玲之指述、證述，均為欲將被告構陷入罪之詞
    ，顯與事實不符，委無足採，被告本於正當防衛意思，拿出
    車上平日除草所用鐮刀，向告訴人喝斥「不要再擋在路上」
    ，後告訴人及巫清雲即將被告手中鐮刀取下，被告並無手持
    鐮刀追逐告訴人，並恫稱「我要你的命」等語之行為，此有
    巫清雲證詞可稽，證人羅淑玲更於偵查證述稱沒聽到被告恐
    嚇話語，益徵被告並無刑法305條之恐嚇危安罪行，此外起
    訴書除了引用告訴人、羅淑玲及陳文進的供述，別無其他補
    強證據等語(見本院卷第59至69頁、第184頁、第197至198頁
    )。惟查：
　㈠證人羅淑玲於本院審理中具結後證述略稱：被告開車回來停
    在其家前面，被告在其家門前下車，當時其坐在自家門口聊
    天，被告就從駕駛座拿一支很大支的刀子下來，跟其先生即
    江文福示威，其聽到被告說要給江文福好看，被告手拿著刀
    子，繞著轎車繞來繞去追江文福，其婆婆看到擋在江文福前
    面，巫清雲有奪下刀子，江文福說要去報警處理，大家各自
    講一講就散場了，後來江文福打電話報警等語(見本院卷第1
    42至148頁)；另於偵查中具結後證述略稱：其當時先進屋，
    其出來時，看到被告拿一把刀要砍江文福，江文福一直閃躲
    ，鄰居巫清雲有去搶下刀子等語(見110年度偵字第2030號卷
    二第159至160頁)。
  ㈡證人陳文進於本院審理中具結後證述略稱：那天晚上被告開
    車，一下車右手拿著刀下來說「胖子，你要挺他嗎」，被告
    說「你要挺他，來啊來啊」，然後江文福的媽媽去擋被告說
    「不要這樣、不要這樣」，被告說的胖子指的是其，被告拿
    刀對著江文福晃來晃去，在原地爭吵，江文福的媽媽擋在中
    間，大概五六分鐘後巫清雲把刀子拿走，被告追著江文福時
    嘴巴罵些髒話等語(見本院卷第152至172頁)；另於偵查中具
    結後證述略稱：當天被告自己開車上來，其當時跟江文福在
    一起，被告下車就問其是不是要挺堂哥，如果是也要砍其，
    其聽到後感到害怕，後來被告拿刀追著江文福跑，沒有砍到
    江文福，刀子就被巫清雲奪下，後來被告開車離開等語(見1
    10年度偵字第2030號卷二第165頁)。
　㈢證人江文福於本院審理中具結後證述略稱：被告下車先對陳
    文進說話，被告手上已經拿著刀，其媽媽跟著被告跑來跑去
    ，車子擋在另外一邊，其跑來跑去才沒有被砍到，巫清雲搶
    走刀子放在旁邊，其打電話報案，其在警察局及檢察官那邊
    講的都是按當時記憶照實講等語(見本院卷第177至182頁)；
    另於偵查中具結後證述略稱：被告開車回來後，把車停在其
    家車旁後下車，被告右手拿著刀，其媽媽看到就過去叫被告
    不要這樣，巫清雲過來搶下被告手上的刀，現場有其、陳文
    進、其媽媽、其太太都有看到等語(見110年度偵字第2030號
    卷二第154頁)。　　
　㈣又查證人羅淑玲、陳文進、江文福均與被告彼此間無重大怨
    隙，衡情上開證人羅淑玲、陳文進、江文福應無設詞攀誣，
    或虛構事實以陷害被告之理，況證人羅淑玲、陳文進、江文
    福均係具結後證述，已以刑事責任擔保其等證述之真實性，
    且衡上開證人羅淑玲、陳文進、江文福前開證述內容，於偵
    查中及審理中經交互詰問過程，所證述之內容均尚屬前後一
    致，並無重大矛盾之處，且三人證述內容互核尚屬相符，則
    足顯證人羅淑玲、陳文進、江文福前開證述內容，經核尚無
    不可採信之處。故據上開證人羅淑玲、陳文進、江文福於偵
    查、審理中證述內容，足徵被告確實有於上開時間，駕駛車
    輛至上開地點後，隨即停車並手持鐮刀1把自駕駛座下車，
    被告下車後見證人陳文進後，便出言向證人陳文進稱「胖子
    ，你要挺他嗎？」、「你要挺他，來啊、來啊」等語；證人
    江文福之母親見狀趕緊擋著證人江文福，被告便手持鐮刀1
    把不斷晃動，隔著證人江文福之母親與證人江文福前前後後
    移動、持續叫囂之行為無訛，況被告對於其有於上開時間地
    點，持鐮刀下車一情亦於本院供述在卷，且被告前甚於警詢
    中並供述稱：其當下只有持鐮刀作勢要砍江文福等語(見110
    年度偵字第2030號卷一第114頁)、於偵查中供述稱：其車上
    剛好有帶鐮刀，其就舉起鐮刀，在場很多人，巫清雲把其手
    上刀奪下等語(見110年度偵字第2030號卷二第185頁)在卷；
    顯見被告確有上開事實所載持刀恫嚇證人陳文進及江文福之
    恐嚇犯行，已堪認定；至被告上開於本院審理中之辯稱並無
    恐嚇犯行，僅係正當防衛云云，均為事後卸責之詞，難以憑
    採。至證人江文福雖於偵查中具結後證述稱：被告持刀追著
    其跑，且恫稱「我要你的命」等語(見110年度偵字第2030號
    卷二第154頁)，衡以證人江文福當時因被告持刀與其對峙，
    可能於急迫情形之下對於被告出言之內容未及記憶，加以情
    況危急，衡以其所受壓迫及主觀上評斷，恐有未盡全然記憶
    之情，且就此部分尚無其他證據足證被告有上開「我要你的
    命」的言詞，是本於有疑有利於被告之認定原則，就此部分
    應為被告有利之認定，附此敘明。　
　㈤又按所謂恐嚇，指凡一切言語、舉動足以使人生畏怖心者均
    屬之，而該言語或舉動是否足以使他人生畏怖心，應依社會
    一般觀念衡量之。查被告於上開時間、地點，持其所有之鐮
    刀1把下車，並向在場之證人陳文進稱上開言詞後，即持鐮
    刀不斷晃動，隔著證人江文福之媽媽與證人江文福前前後後
    移動、持續叫囂，依社會一般觀念衡量，被告之言語、舉動
    確係屬加害生命、身體之惡害告知，自屬恐嚇之舉動，亦足
    以使人心生畏懼。況且在場之證人陳文進於偵查中具結後證
    述稱：其聽到後感到害怕等語（見110年度偵字第2030號卷
    第165頁）；顯然被告於上開時地所為，以足使在場之人因
    被告之恐嚇言語及舉動而心生畏懼，則被告持刀對證人陳文
    進恫稱及持刀對著證人江文福持續晃動鐮刀及叫囂之行為，
    確已足使人心生畏懼，被告所為確已該當加害生命、身體之
    惡害告知之恐嚇行為，足見被告確有如事實欄所載之恐嚇犯
    行及犯意，則被告前開所辯稱其並未持刀追逐證人江文福，
    不構成恐嚇云云，顯不足採。　
　㈥至證人巫清雲於本院審理時具結證述略稱：其僅有記得看到
    被告拿鐮刀1把下車，然後因為之前聊天聽到被告太太說被
    告有與告訴人發生爭執，故其覺得會有事，才主動過去拿下
    鐮刀丟棄在旁邊路邊等語(見本院卷第89至106頁)；然證人
    巫清雲對於其餘現場對話、狀況等情，除證述稱被告有講話
    外，對於被告跟誰講話、講話內容、是否生氣等提問，均證
    述稱「不記得」、「大部分都不記得了」、「其他都不記得
    」等語(見本院卷第104至105頁)，則據證人巫清雲上開證述
    內容，足徵被告於上述時間、地點，確有從其所駕駛之車輛
    上取出鐮刀1把並攜帶下車，且經證人巫清雲主動將之拿走
    ，至於被告於現場所說話語內容等情，因證人巫清雲均證述
    不記得，自無從就證人巫清雲證述不復記憶之證詞為被告有
    利之認定。
　㈦至雖被告於本院辯稱其係為了自保拿鐮刀下車云云。然按正
    當防衛，必對現在之不法侵害，始能成立，所謂現在，乃別
    於過去與將來而言，此為正當防衛行為之「時間性」要件。
    過去與現在，以侵害行為已否終了為準，將來與現在，則以
    侵害行為已否著手為斷，故若侵害已成過去，或預料有侵害
    而侵害行為尚屬未來，則其加害行為，自無成立正當防衛之
    可言（最高法院103 年度台上字第1495號判決要旨參照）。
    審酌本案被告係於上開時間，自行開車到上開地點後，隨即
    持刀下車，此業經上開證人羅淑玲、陳文進、江文福上開證
    述在卷，且經證人羅淑玲、陳文進、江文福證述內容可知，
    其等當時於被告駕駛車輛到該處時，係於該處聚集閒聊，則
    以此客觀情狀觀察，難認當時證人羅淑玲、陳文進、江文福
    等人對被告有何侵害行為，則對被告而言顯然並無「現在之
    不法侵害」情狀存在，被告上揭辯解正當防衛云云，顯為無
    據，不足採信。
　㈧綜上所述，足認被告確有於上開時間、地點，駕駛車輛到該
    處後，手持鐮刀1把下車，並持刀對陳文進出言稱「胖子，
    你要挺他嗎？」、「你要挺他，來啊、來啊」等語，隨後則
    持鐮刀對著江文福比劃威嚇之恐嚇危害安全之行為，本件事
    證明確，被告上開恐嚇犯行洵堪認定，應依法論科。 　　
二、核被告所為，係犯刑法第305 條之恐嚇危害安全罪。被告一
    恐嚇他人生命安全之行為，致證人江文福、陳文進心生畏懼
    ，係為想像競合犯，從一重之恐嚇危害安全罪處斷。爰審酌
    被告與告訴人因細故發生糾紛，不思理性解決，而持刀為本
    案恐嚇犯行，使證人江文福、陳文進心生恐懼，被告所為實
    不可取；復考量被告於本院審理時仍飾詞否認犯行，且未與
    證人江文福、陳文進等和解並取得諒解之態度，及被告於本
    院審理中自述之國中畢業之智識程度、生活經濟狀況（見本
    院卷第217頁）、證人等之意見(見本院卷第183頁)等一切情
    狀，量處如主文所示之刑，並諭知易科罰金折算之標準，以
    資儆懲。
三、至被告持以對證人江文福、陳文進威嚇所用之鐮刀1把，雖
    為被告所有之物，且為供被告犯本案恐嚇犯行所用之物，然
    未據扣案，無證據證明現仍存在，且上開物品取得容易，價
    值不高，並不具備刑法上之重要性，為免將來執行困難，爰
    不予宣告沒收。至其餘扣押物，非供本案恐嚇犯行所用，且
    與本案恐嚇犯行無涉，自無從宣告沒收，附此敘明。
據上論斷，應依刑事訴訟法第299 條第1 項前段，判決如主文。
本案經檢察官廖倪凰提起公訴，檢察官吳宛真到庭執行職務。
中　　華　　民　　國　　111 　年　　6 　　月　　8 　　日
                  刑事第一庭  法  官  許蓓雯
以上正本證明與原本無異。　　　　　　　　　　　　　　　　如不服本判決應於收受判決後20日內向本院提出上訴書狀，並應敘述具體理由。其未敘述上訴理由者，應於上訴期間屆滿後20日內向本院補提理由書(均須按他造當事人之人數附繕本)「切勿逕送上級法院」。告訴人或被害人如對本判決不服者，應具備理由請求檢察官上訴，其上訴期間之計算係以檢察官收受判決正本之日期為準。　　　　　　　　　　　　
                               書記官  蔡孟穎
中　　華　　民　　國　　111 　年　　6 　　月　　8 　　日
附錄本判決論罪科刑法條全文
中華民國刑法第305條
以加害生命、身體、自由、名譽、財產之事恐嚇他人，致生危害
於安全者，處2年以下有期徒刑、拘役或9千元以下罰金。